【裁判字號】    98,醫,18
【裁判日期】    990414
【裁判案由】    損害賠償
【裁判全文】
臺灣臺中地方法院民事判決  98年度醫字第18號
原      告  乙○○
訴訟代理人  朱逸群    律師
複代理人    阮春龍    律師
複代理人    丁○○
被      告  丙○○○○○○○
被      告  戊○○
訴訟代理人  林更佑    律師
複代理人    甲○○
當事人間損害賠償事件，本院於99年3月31日言詞辯論終結，判
決如下：
    主    文
被告應連帶給付原告新臺幣拾肆萬貳仟元及自民國九十八年九
月九日起至清償日止，按年息百分之五計算之利息。
原告其餘之訴駁回。
訴訟費用新臺幣壹萬肆仟捌佰陸拾元由被告連帶負擔新臺幣仟
陸佰拾元，餘由原告負擔。
本判決原告勝訴部分得假執行，但被告戊○○如以新臺幣拾肆
萬貳仟元整為原告預供擔保，得免為假執行。
原告其餘假執行之聲請駁回。
    事實及理由
壹、程序方面：
    被告丙○○○○○○○經合法通知，未於言詞辯論期日到場
    ，核無民事訴訟法第386條各款所列情形，爰依原告之聲請
    ，由其一造辯論而為判決。
貳、實體方面：
一、原告聲明求為判決：被告應連帶給付原告新台幣（下同）1,
    400,000元及自起訴狀繕本送達翌日起至清償日止按年息5%
    計算之利息；原告願供擔保聲請宣告假執行。其陳述略以：
  (一)被告張美娟為美約診所之負責人，被告戊○○則為該診所僱
    用之醫師，並以「雷濬嶸」之名義行醫。原告於民國（下同
    ）98年2月6日前往美約診所看診，經被告戊○○診斷後接受
    皮膚雷射治療，惟被告戊○○於施行雷射治療時，未親自操
    作各療儀器，而囑由不具醫師資格之助理陳佩敏自行操作，
    因陳佩敏不諳雷射儀器之操作，致原告臉部受到灼傷而發生
    紅腫、皮膚焦黑等狀況，經行政院國軍退除役官兵輔導委員
    會台中榮民總醫院（以下簡稱台中榮民總醫院）治療數月後
    仍殘留有臉部疤痕。
  (二)原告因被告戊○○之疏失，而受有臉部灼傷之傷害，日後更
    需進行長期之美容治療始有回復原貌之機會，經澄清綜合醫
    院評估之結果，原告進行後續治療至少需花費400,000元。
    原告本擔任專櫃小姐，其顏面外貌對原告而言，不僅為個人
    身體之一部分，更有工作及精神上之重要性，原告經此打擊
    ，已無法繼續原來之工作，更因此引發憂鬱症而數度至精神
    科就診，所受之精神苦痛難以形容。被告戊○○為被告丙○○○○○○○之受僱人，其因過失不法侵害原告之權利，被
    告丙○○○○○○○自應負連帶賠償之責。爰依民法第184
    條第1項前段、第188條第1項前段、第195條規定，請求被告
    等連帶賠償原告後續醫療費用之損害400,000元及非財產上
    之損害1,000,000元。
二、被告方面：
  (一)被告張美娟及美約診所，經合法通知，未於言詞辯論期日到
    庭，亦未提出書狀作何聲明或陳述。
  (二)被告戊○○聲明求為判決：駁回原告之訴；如受不利判決願
    供擔保聲請免為假執行。其陳述略以：
  1.被告不否認原告曾於98年2月6日至被告任職之美約診斷接受
    臉部皮膚雷射治療，且當日係由被告在現場指示監督具護理
    師資格之陳佩敏操作雷射儀器，施行治療，此為醫療常規所
    允許，類如一般診斷之護士在醫師指示監督之下，為患者施
    行針筒注射治療。再者，接受臉部皮膚雷射治療的患者，術
    後臉部皮膚會有輕微紅腫、灼傷現象，但一般均在正常值範
    圍，術後幾日即可恢復。本件原告之膚質可能特別敏感，致
    術後之灼傷現象較一般人稍為嚴重，但被告乃秉持專業技術
    及經驗為原告治療，治療至98年5月16日止，原告之回復程
    度幾已達90%～95%。
  2.系爭療程均合乎一般醫術常規，被告否認有何過失，退步而
    言，縱認被告應對原告之臉部灼傷負損害賠償責任，惟損害
    賠償以回復原狀為原則，原告在術後亦要求被告對其臉部灼
    傷持續治療至恢復原狀，被告已為原告治療達95%之回復程
    度，是原告嗣後藉故不再接受被告治療，並在本件提起鉅額
    賠償，實屬無據。又原告主張其臉部灼傷，需進行後續治療
    ，花費約為400,000元，被告亦予否認。
三、原告主張被告張美娟為美約診所之負責人，被告戊○○為該
    診所之受僱醫師，原告於98年2月6日至美約診所，由被告戊○○診斷後接受臉部皮膚雷射治療，被告戊○○囑訴外人陳
    佩敏操作雷射儀器，致原告臉部皮膚產生紅腫、灼傷並留有
    疤痕等事實，有原告提出之被告戊○○以雷濬嶸名義印製之
    名片、美約診所登記資料、台中榮民總醫院診斷證明書影本
    各一件、照片3幀為證，且為被告戊○○所不爭執。另被告
    丙○○○○○○○經合法通知，既未於言詞辯論期日到庭，
    復未提出書狀為爭執，應視同自認原告之主張，原告此部分
    主張之事實自堪信為真正。
四、原告主張被告戊○○就本件醫療行為具有疏失致原告受有臉
    部皮膚灼傷之傷害，請求被告等連帶賠償後續醫療費用及非
    財產上之損害，被告戊○○則以前詞置辯。則本件兩造主要
    之爭執事項厥為：被告戊○○就本件醫療行為有無過失？原
    告所受傷害是否有回復原狀可能，原告不請求回復原狀逕行
    請求金錢賠償，有無理由？原告進行後續醫療之費用數額如
    何？茲分敘如后：
  (一)按所謂過失，乃指應注意能注意而不注意即欠缺注意義務之
    謂，構成侵權行為之過失，係指抽象輕過失即欠缺善良管理
    人之注意義務而言。行為人已否盡善良管理人之注意義務，
    應依事件之特性，分別加以考量。而醫療行為因具危險性、
    治療結果有不確定性，且因醫療行為本身具有高度專業性，
    執行醫療行為之醫師應以專業知識就病患之病情及身體狀況
    等各項因素為綜合考量後，採取符合醫療常規且最適宜之治
    療方式為病患進行醫療行為。被告戊○○雖辯稱就本件醫療
    行為並無過失云云，經查：被告戊○○民事答辯(一)狀已自述
    接受臉部皮膚雷射治療之患者，術後皮膚會有爭執輕微紅腫
    、灼傷現象，術後幾日即可恢復等語，惟本件原告至美約診
    所經被告戊○○診療後施行臉部皮膚之雷射治療，術後造成
    原告之臉部皮膚紅腫、灼傷，依被告戊○○提出之原告診療
    記錄、美約診所療程記錄表影本及被告製作之乙○○診療記
    錄所示，原告於98年2月6日接受飛梭雷射治療後，自同年月
    7日起至同年5月間持續在美約診所接受術後修復治療，迨至
    原告於98年6月8日至台中榮民總醫院就診時仍遺有右頰下方
    疤痕20×4平方公釐，亦有台中榮民總醫院診斷證明書影本
    在卷可憑，上述情形與被告戊○○所稱一般患者接受同種雷
    射治療之術後反應有顯著差異，即非屬接受該種雷射治療之
    術後正常現象。縱原告上述術後之傷害係因原告皮膚特別敏
    感之個人因素所致，然被告戊○○為專業醫師，其已知接受
    該種雷射治療，有導致患者皮膚輕微紅腫、灼傷現象之反應
    ，在其為原告診療時，即應注意判斷原告之個人膚質狀況是
    否適宜接受該種雷射治療，或事前採行局部測試之方式，檢
    視原告之膚質狀況，並根據其診斷、測試之具體結果，採行
    最適宜原告施行之治療方式，如診斷或測試結果認原告之皮
    膚有特別敏感之現象，自不宜採行此雷射治療之行為。然依
    前揭診療記錄所示，未見有任何測試資料或被告戊○○為原
    告診斷其適合此種雷射治療之記載，顯見被告戊○○為原告
    施行雷射治療前，未對原告之膚質為完整之診斷及測試，即
    遽為原告施行臉部皮膚之雷射治療，即被告戊○○並未盡其
    前述應注意且能注意之注意義務，其行為自屬有過失，且與
    原告所受傷害具有相當因果關係，被告戊○○辯稱並無過失
    ，尚無足採納。
  (二)按因故意或過失，不法侵害他人之權利者，負損害賠償責任
    ；不法侵害他人之身體、健康、名譽、自由、信用、隱私、
    貞操，或不法侵害其他人格法益而情節重大者，被害人雖非
    財產上之損害，亦得請求賠償相當之金額。受僱人因執行職
    務，不法侵害他人之權利者，由僱用人與行為人連帶負損害
    賠償責任。民法第184條第1項前段、第195條第1項前段、第
    188條第1項前段分別定有明文。本件被告戊○○就系爭醫療
    行為有應注意、能注意，而未注意之過失情事，致原告受有
    臉部皮膚紅腫、灼傷，右頰留有疤痕之傷害，自應對原告因
    此所生之損害負賠償責任，而被告丙○○○○○○○為原告
    之僱用人，就其受僱人即被告戊○○因執行職務不法侵害原
    告權利之行為，亦應負僱用人之賠償責任，是原告主張被告
    等應對其負連帶之損害賠償責任，自屬可採。
  (三)原告請求被告等連帶賠償之金額如下：
  1.後續醫療費用：
  (1)按負損害賠償責任者，除法律另有規定或契約另有訂定外，
    應回復他方損害發生前之原狀。因回復原狀而應給付金錢者
    ，自損損害發生時起，加給利息。第1項情形，債權人得請
    求支付回復原狀所必要之費用，以代回復原狀；不能回復原
    狀或回復顯有重大困難者，應以金錢賠償其損害。民法第
    213條、第215條分別定有明文。被告戊○○辯稱原告所受傷
    害有回復可能，且業經被告戊○○為原告治療，已治療達90
    %～95%之回復程度等語，惟經本院依原告聲請向台中榮民總
    醫院函詢結果以：病患乙○○女士右頰下方2×0.4公分疤痕
    ，可做「修疤」手術，「改善」疤痕外觀，但無法完全治療
    及回復原狀，有該院98年10月29日中榮醫企字第0980018206
    號函可憑，顯見原告所受傷害，僅能依後續醫療方式改善外
    觀，而未能完全回復損害發生前之原狀，則原告自得請求以
    金錢賠償其損害；況縱以原告所受之損害能回復原狀，原告
    所請求賠償之後續醫療費用，亦屬民法第213條第3項所稱回
    復原狀之必要費用，自屬於法有據，被告戊○○此部分所辯
    自無足採納。
  (2)原告進行後續醫療費用之數額，經本院依原告聲請就其臉部
    右頰下方疤痕2×0.4公分，進行修疤手術所需花費函請澄清
    綜合醫院鑑定，鑑定結果以：患者乙○○女士現仍留存肥厚
    性疤痕1×2.5公分於右頰，議施以六次飛梭雷射治療以改善
    疤痕，每次需新台幣七千元整等語，有該院99年3月5日澄高
    字第99 2196號函可稽，故原告得請求被告等連帶賠償醫療
    費用應為42,000元（7000×6＝42000）。
  2.非財產上之損害：
    按慰撫金之賠償須以人格權遭遇侵害，使精神上受有痛苦為
    必要，其核給之標準固與財產上損害之計算不同，然非不可
    斟酌雙方身分資力與加害程度，及其他各種情形核定相當之
    數額，最高法院51年台上字第223號判例可資參照。又人格
    權遭遇侵害而受有精神上之痛苦，於請求賠償精神慰撫金時
    ，其核給之標準須參酌實際加害情形、被害人之身分、地位
    與加害人之經濟狀況等關係定之。查原告因本件醫療過失，
    臉部遺有疤痕且無法完全治癒，原告為女性本屬重視個人面
    貌外觀，且原告本任職為專櫃小姐，該業亦特別重視從業人
    員之外觀形象，因被告之過失醫療行為令其臉部留有疤痕而
    無法自在外出、工作，其精神上必然受有相當之痛苦，本院
    參酌原告受傷之程度、職業；被告戊○○為執業醫生，大學
    醫學系畢業，自陳其每月收入約200,000元，名下有乙間房
    屋及坐落基地，目前向銀行抵押貸款8,000,000元等情，本
    院認原告請求被告給付之非財產上損害1,000,000元，尚屬
    過高，應以300,000元為適當。
五、綜上所述，原告依侵權行為之法律關係，請求被告連帶給付
    342,000元，及自起訴狀繕本送達翌日即98年9月9日起至清
    償日止，按年息5%計算之利息，為有理由，應予准許，原告
    逾此數額之請求，核屬無據，應予駁回。
六、原告及被告戊○○均陳明願供擔保，聲請宣告假執行及免為
    假執行，按本判決所命給付之金額未逾500,000元，就原告
    勝訴部分，應依職權宣告假執行，並依被告戊○○之聲請酌
    定其擔保金額。至原告敗訴部分，其假執行之聲請亦乏依據
    ，應併予駁回。
七、訴訟費用負擔及假執行之依據：民事訴訟法第79條、第85條
    第2項、第389條第1項第5款、第392條第2項。
中    華    民    國    99    年    4     月    14    日
                  民事第一庭    法  官  陳文爵
正本係照原本作成。
如對本判決上訴，須於判決送達後20日內向本院提出上訴狀。
中    華    民    國    99    年    4     月    15    日
                                書記官  施玉卿

司法院資訊處製作；財團法人民間司法改革基金會備份。
